臺灣桃園地方法院民事簡易判決　　　　110年度桃簡字第136號
原　　　告　張億君　
被　　　告　李樹木　

訴訟代理人　邱郁仁　
上列當事人間請求確認本票債權不存在事件，本院於民國110 年
9月22日言詞辯論終結，判決如下：
    主      文
確認被告持有如附表所示之本票，對原告之票據債權不存在。
被告應將如附表所示之本票返還原告。
訴訟費用由被告負擔。
本判決第二項得假執行，但被告如以新臺幣伍萬元為原告預供擔
保，則得免為假執行。
    事實及理由
一、原告主張：被告持有原告與訴外人馬煥銘共同簽發，票載內
    容如附表所示之本票（下稱系爭本票），並持以向本院聲請
    准予強制執行，經本院以110 年度司票字第7 號裁定准許並
    告確定（下稱系爭本票裁定）。然而，於系爭本票所載發票
    日即民國109 年12月23日，原告人在基隆，不可能與馬煥銘
    共同簽發系爭本票；且原告與馬煥銘簽發系爭本票後，亦已
    於106 年或107 年間將款項清償完畢，故被告就系爭本票對
    原告應無票據債權存在，因而提起本件訴訟。並聲明：如主
    文第1 、2 項所示。
二、被告則以：系爭本票確為原告所簽發等語，以資答辯。並聲
    明：原告之訴駁回。
三、本院之判斷：
  ㈠按確認法律關係之訴，非原告有即受確認判決之法律上利益
    者，不得提起，民事訴訟法第247 條第1 項前段定有明文。
    而所謂受確認判決之法律上利益，係指因法律關係之存否不
    明確，致原告在私法上之地位有受侵害之危險，而此項危險
    得以對於被告之確認判決除去之者而言。本件被告持有原告
    所簽發之系爭本票，且持以向本院聲請取得系爭本票裁定，
    然原告否認系爭本票債權之存在，是兩造間就系爭本票債權
    之存在與否尚有爭議，且原告法律上之地位可能因被告進而
    主張票據上權利而有受侵害之危險，故原告提起本件確認之
    訴有確認利益，先予說明。
  ㈡次按欠缺本法所規定票據上應記載事項之一者，其票據無效
    ，票據法第11條前段定有明文。又依同法第120 條第1 項第
    6 款規定，發票年、月、日為本票應記載事項。故本票上如
    未記載發票年、月、日，其本票當然無效。本件被告於言詞
    辯論時既已自承：系爭本票為原告於105 年6 月27日向被告
    租賃車輛時所簽發，至於票載發票日109 年12月23日，應是
    被告雇用之會計人員在準備追帳時發現沒有填寫，所以填載
    當下之日期等語（見本院卷第24頁反面）。由其所述，足認
    原告簽發系爭本票予被告時，票面並未記載發票年、月、日
    ，依上開規定，系爭本票即屬無效票據，其上所載之票據債
    權自無從發生。是以，原告起訴請求確認系爭本票債權不存
    在，為有理由，應予准許。
  ㈢又按在票據上簽名者，依票上所載文義負責；二人以上共同
    簽名時，應連帶負責，票據法第5 條定有明文。連帶債務人
    中之一人受確定判決，而其判決非基於該債務人之個人關係
    者，為他債務人之利益，亦生效力，民法第275 條亦有明定
    。另按債之全部消滅者，債務人得請求返還或塗銷負債之字
    據，則為民法第308 條第1 項前段所規定。本件原告與馬煥
    銘共同簽發系爭本票，對被告連帶負擔票據債務，而本院以
    系爭本票欠缺發票日記載而無效之非基於原告個人關係之事
    由，認定被告所持系爭本票對原告之本票債權不存在，則依
    上述規定，本判決如經確定，對於馬煥銘之利益亦生效力，
    而可認定原告對被告與馬煥銘之票據債權均不存在。從而，
    系爭本票上表彰之票據債權既均不存在，原告依前開民法第
    308 條第1 項前段之規定，請求被告返還載有債務人與債務
    金額、足為欠債字據之系爭本票，即有理由，應予准許。
四、綜上所述，原告起訴請求確認被告所持系爭本票對原告之票
    據債權不存在，並依民法第308 條第1 項規定請求返還系爭
    本票，均有理由，應予准許。
五、本件係適用簡易訴訟程序所為被告敗訴之判決，就主文第2
    項部分，應依民事訴訟法第389 條第1 項第3 款規定，依職
    權宣告假執行；並依同法第436 條第2 項、第392 條第2 項
    規定，依職權宣告被告如為原告預供擔保，則得免為假執行
    。至於主文第1 項部分，因確認判決本質上並無執行力可言
    ，故無庸為假執行或免為假執行之宣告，併此敘明。
六、本件結論已臻明確，兩造其餘攻擊防禦方法與所提證據，經
    審酌均不致影響判決結果，故不逐一論述。
七、訴訟費用負擔之依據：民事訴訟法第78條。
中    華    民    國   110    年    10    月     1    日
                  桃園簡易庭  法  官  陳逸倫
以上為正本係照原本作成。
如不服本判決，應於送達後20日內，向本院提出上訴狀並表明上
訴理由，如於本判決宣示後送達前提起上訴者，應於判決送達後
20日內補提上訴理由書（須附繕本）。
如委任律師提起上訴者，應一併繳納上訴審裁判費。
中    華    民    國   110    年    10    月    4     日
                              書記官  洪惠娟
附表
┌───┬───┬───────┬───────┬───┐
│發票人│受款人│票面金額      │票載發票日    │到期日│
├───┼───┼───────┼───────┼───┤
│馬煥銘│未記載│新臺幣伍萬元  │109 年12月23日│未記載│
│張億君│      │              │              │      │
├───┴───┴───────┴───────┴───┤
│備註：經本院110年度司票字第7號民事裁定准予強制執行    │
└───────────────────────────┘